# 请教陈版，同一控制下留存收益还原问题

提问人：chenyiwei 时间：2014-05-14 19:29:11
1 、目前准则的及其讲解表述容易给人造成一种不恰当的印象，即只有合并方自身原有的资本公积才能用于还原被合并方的留存收益，实际上并非如此。实际上可以理解为：先把被合并方在合并日的所有帐面净资产均并入到合并报表的“资本公积”中，然后从加总后的资本公积中恢复被合并方的留存收益，可供恢复留存收益用的资本公积并不仅限于合并方自身原有的资本公积。 2 、如果合并日子公司留存收益为负数的，则同样应当恢复，相当于增加资本公积。 3 、应确保尽可能完整地恢复子公司的留存收益。

回答人：chenyiwei
1 、目前准则的及其讲解表述容易给人造成一种不恰当的印象，即只有合并方自身原有的资本公积才能用于还原被合并方的留存收益，实际上并非如此。实际上可以理解为：先把被合并方在合并日的所有帐面净资产均并入到合并报表的“资本公积”中，然后从加总后的资本公积中恢复被合并方的留存收益，可供恢复留存收益用的资本公积并不仅限于合并方自身原有的资本公积。 2 、如果合并日子公司留存收益为负数的，则同样应当恢复，相当于增加资本公积。 3 、应确保尽可能完整地恢复子公司的留存收益。

提问人：wl19621102 时间：2014-05-14 20:59:12
陈老师，同一控制下的合并采用权益结合法的观点，被合并方在合并前的留存收益应转入合并报表中。但在合并财务报表准则讲解中，并未对此明确，注会教材中的例题讲解也未进行转入。请问，现在我国在实务中是否转入呢？

回答人：chenyiwei
被合并方合并日留存收益的转入，实际上是把被合并方以前年度利润表纳入合并的自然结果。

提问人：cjzhangyong 时间：2014-05-26 08:25:42
陈版请教下，同一控制下企业合并，在合并日，需要将被合并方在合并日之前的留存收益，从资本公积转出，体现一体化存续，那么在合并日后，子公司实现的利润，在抵消分录的时候，母公司长投，与子公司所有者权益抵消，那么合并日后实现的留存收益，是否需要从资本公积转入留存收益。

回答人：chenyiwei
合并日后被合并方实现的留存收益的合并处理就是采用常规方法，不是从合并日的资本公积中恢复。

提问人：sunzbshiye 时间：2016-07-11 15:43:25
如果出现资本溢价不足的情形，合并利润表中对于子公司合并当期期初至合并日的利润金额怎么反应，利润表各个项目（收入、成本等）怎么反应。按恢复金额占总额的比例吗？

回答人：chenyiwei
利润表的合并不受影响，仍然是全额反映。

提问人：sunzbshiye 时间：2016-07-12 11:01:07
利润表全额合并进来，资产负债表由于资本公积为限，未能全额反映子公司留存收益，会不会造成报表不平。

回答人：chenyiwei
会有这个问题。所以我一直主张在合并报表层面全额恢复被合并方留存收益，而不论合并报表层面的资本公积是否会因此出现负数余额。

提问人：qxlala 时间：2016-10-08 22:06:53
请问陈版为什么一体化存续只恢复留存收益啊？

回答人：chenyiwei
其他综合收益也同样要恢复。

提问人：qxlala 时间：2016-10-09 18:22:11
谢谢陈版！再请问一下同一控制下多次交易分步实现的企业合并，原投资是可供出售或交易性金融资产的话，合并日个别报表到底要不要把金融资产账面价值冲掉，合并日合并报表要不要把其他综合收益或公允价值变动损益转入资本公积，调整合并报表比较数据的年初余额时要不要把金融资产年初的账面价值冲掉？谢谢啦！！！

回答人：chenyiwei
你说的调整在追溯重述其前期比较期间合并报表时都需要。

提问人：winroyal 时间：2017-03-10 22:01:53
请教陈版，为什么可以理解为“先把被合并方在合并日的所有帐面净资产均并入到合并报表的“资本公积”中？
假设合并方支付了对价，只有长投减去支付对价的部分，才是计入资本公积啊。

回答人：chenyiwei
合并日前期间追溯重述时，其结果就是被合并方净资产归属合并方的部分增加了合并日前归属母公司股东的权益，到合并日再按支付的对价款冲减权益。合并留存收益的调整实际上是将被合并方前期利润表纳入合并的滚存结果。

提问人：ken_dream 时间：2017-04-05 19:12:42
请教陈版： 我理解，如果不做还原留存收益的操作，合并日及之后的合并报表，同控事项产生的资本公积余额正好是对价和享有被合并单位账面净资产的差额。 1.在合并方账面无资本溢价的情况下，只有是折价收购，且折价金额能覆盖被合并方留存收益按股比计算金额的时候，才能完全还原？否则会产生盈余公积借方余额。
2.假设能够还原全部或部分留存收益，该还原事项导致的资本公积变动也视作权益性交易？以后不会随着子公司处置等事项消化？
延伸问题： 背景：甲集团下属A、B两家公司，A公司和“B的子公司C”分别持有D公司的60%和40%股权。 2015 年，C从A收购D公司20%股权，完成同控下企业合并。 2016 年，A将持有D的40%股权、C将持有D的60%股权中的20%部分出让给B的另一家子公司E。
2015 年以前： A--60%->D B--100%->C--40%->D 2015年： A--40%->D B--100%->C--60%->D 2016年： B--100%->C--40%->D B--100%->E--60%->D 假设D公司 2015 年年初账面股本 100 ，留存收益只有盈余公积 100 ，未分配利润已经分配完毕，余额 0 ；
2016 年年初，D账面股本 100 ，盈余公积 150 。两次股权转让均以账面价值按比例计算，无折价或溢价。 2015 年C同控D之后编制合并报表时，还原留存收益=100 60% ，导致资本公积较年初减少 60 。当年实现新的留存收益 =50 60%=30（当年净利润 500 ，扣除计提的盈余公积 50 后全部分配）； 2016 年E同控D之后编制合并报表时，还原留存收益=150*60%，导致资本公积较年初减少 90 。 问题： 3.2016年，C公司仅持有D40%股权，丧失D控制权导致合并范围变更，合并报表的资本公积和留存收益是否因此有变动？（与上述第 2 个问题相同）
4.2016年，B公司合并层面看，C合并报表中还原的D的留存收益 60 和E合并报表还原的D的留存收益 90 是否重复？ 2016 年的股权转让结果，实际应该是B收购了D公司40%的少数股权，从B合并报表看，收购少数股权对应的留存收益应该不需要还原吧？ 2016 期末B公司享有的D公司留存收益应该还是原来C公司享有的部分=150*60%=90，而不是C和E合并报表中 60 和 90 的单相加。这种重复应该在B合并层面做一笔“借：未分配利润 60 ，贷：资本公积 60”，是在B公司合并层面看，从B集团外收购的40%股权，不应该还原留存收益？
5.延续上述 4 的计算，调整后， 2016 年累计还原留存收益导致的资本公积变动是C公司 2015 年初还原的 60 ，加上 2015 当年新增的50*60%=30，这种结果合理么？60%的股权 2015 年-2016年，在B集团内子公司之间转移，却导致资本公积和留存收益之间的重分类？若不合理，是否应把E公司合并报表还原留存收益的调整全部冲回？
这个案例有点绕，谢谢陈版

回答人：chenyiwei
对被合并方留存收益应尽量确保完整还原，不要担心由此导致合并报表层面资本公积出现负数余额，如果恢复不完整，反而导致合并资产负债表和利润表之间的基本勾稽关系被破坏。 2 、同一控制下合并本身就是权益性交易。

提问人：呼叫帮助 时间：2017-04-18 11:42:14
同一控制下有二个问题请教您！ 1 、可供恢复留存收益用的资本公积等于合并方自身原有的资本公积+被合并方在合并日的所有帐面净资产均并入到合并报表的“资本公积”。 2 、对被合并方留存收益应尽量确保完整还原，不要担心由此导致合并报表层面资本公积出现负数余额，如果恢复不完整，反而导致合并资产负债表和利润表之间的基本勾稽关系被破坏。这句话可否这样理解，我在合并时将被合并方留存收益完整还原，不需要考虑由此导致合并报表层面资本公积出现负数余额的问题，是负数也是合理的。

回答人：chenyiwei
可以这样理解。

提问人：呼叫帮助 时间：2017-04-20 23:06:34
目前准则的及其讲解表述容易给人造成一种不恰当的印象，即只有合并方自身原有的资本公积才能用于还原被合并方的留存收益，实际上并非如此。实际上可以理解为：先把被合并方在合并日的所有帐面净资产均并入到合并报表的“资本公积”中，然后从加总后的资本公积中恢复被合并方的留存收益，可供恢复留存收益用的资本公积并不仅限于合并方自身原有的资本公积。 若按您的意思处理，我考虑下，不知理解是否正确？ 1 、在合并报表层面应是全额恢复被合并方留存收益，不存在部分恢复的情况？ 2 、合并报表层面的资本公积也不会因此出现负数余额的情况，因为可供恢复留存收益用的资本公积等于合并方自身原有的资本公积+被合并方在合并日的所有帐面净资产并入到合并报表的“资本公积”。而可供恢复留存收益用的资本公积一定大于被合并方在合并日的所有帐面净资产均并入到合并报表的“资本公积”的数字？

回答人：chenyiwei
1 、是。 2 、合并日前不会存在负数余额情况，合并日后，可能因为所支付的合并对价款冲减资本公积而导致资本公积出现负数，但这种情况下也不应将前期已恢复的留存收益重新转回资本公积。

提问人：呼叫帮助 时间：2017-04-21 10:23:25
陈版请教您， 2010 版准则讲解有如何理解，我认为与您的上述回复是否不完全一样？ 2 ．合并日合并财务报表的编制 同一控制下的企业合并形成母子公司关系的，合并方一般应在合并日编制合并财务报表。编制合 并日的合并财务报表时，一般包括合并资产负债表、合并利润表及合并现金流量表。 （ 1 ）合并资产负债表。被合并方的有关资产、负债应以其账面价值并入合并财务报表。合并方与被合并方在合并日及以前期间发生的交易，应作为内部交易，按照本书第三十四章“合并财务报表” 有关原则进行抵销。 在合并资产负债表中，对于被合并方在企业合并前实现的留存收益(盈余公积和未分配利润之和) 中归属于合并方的部分，应按以下原则，自合并方的资本公积转入留存收益和未分配利润： ①确认企业合并形成的长期股权投资后，合并方账面资本公积(资本溢价或股本溢价)贷方余额大 于被合并方在合并前实现的留存收益中归属于合并方的部分，在合并资产负债表中，应将被合并方在 合并前实现的留存收益中归属于合并方的部分自“资本公积”转入“盈余公积”和“未分配利润”。 在合并工作底稿中，借记“资本公积”项目，贷记“盈余公积”和“未分配利润”项目。 ②确认企业合并形成的长期股权投资后，合并方账面资本公积(资本溢价或股本溢价)贷方余额小 于被合并方在合并前实现的留存收益中归属于合并方的部分的，在合并资产负债表中，应以合并方资 本公积(资本溢价或股本溢价)的贷方余额为限，将被合并方在企业合并前实现的留存收益中归属于合 并方的部分自“资本公积”转入“盈余公积”和“未分配利润”。在合并工作底稿中，借记“资本公 积”项目，贷记“盈余公积”和“未分配利润”项目。 因合并方的资本公积(资本溢价或股本溢价)余额不足，被合并方在合并前实现的留存收益中归属 于合并方的部分在合并资产负债表中未予全额恢复的，合并方应当在会计报表附注中对这一情况进行说明。

回答人：chenyiwei
角度不同，但我认为我的理解应当是更合理，也更容易理解的做法。